最高法院刑事判決                                八十八年度台上字第二九三號
    上  訴  人  甲○○
    選任辯護人  吳
右上訴人因違反組織犯罪防制條例案件，不服台灣高等法院中華民國八十七年二月二
十日第二審判決（八十六年度上訴字第五一三八號，起訴案號：台灣基隆地方法院檢
察署八十六年度偵字第二五三九號），提起上訴，本院判決如左：
    主  文
上訴駁回。
    理  由
按刑事訴訟法第三百七十七條規定，上訴於第三審法院，非以判決違背法令為理由，
不得為之。是提起第三審上訴，應以原判決違背法令為理由，係屬法定要件。如果上
訴理由狀並未依據卷內訴訟資料，具體指摘原判決不適用何種法則或如何適用不當，
或所指摘原判決違法情事，顯與法律規定得為第三審上訴理由之違法情形，不相適合
時，均應認其上訴為違背法律上之程式，予以駁回。本件原判決維持第一審論處上訴
人甲○○指揮犯罪組織罪刑之判決，駁回上訴人在第二審之上訴。已詳認定犯罪事
實之依據及憑以認定之理由。並對上訴人否認犯罪之辯詞，如何不足採信，均已依據
卷內資料予以指駁及說明，從形式上觀察，原判決並無任何違背法令之處。上訴意旨
雖以張勝福為天道盟基隆同心會會長，為脫免自己指揮操縱犯罪組織罪責，其稱上訴
人以委員身分可監督會長，是否可信，誠有疑問，原審遽予採信，有應調查之證據未
予調查之違法。又張勝福對同心會之成立，於偵查中稱係上訴人找伊成立，於第一審
稱是朱才盛打電話要伊至富豪園，才知要成立，先後不一，且原判決既認定上訴人未
涉及同心會之犯罪行為，謂上訴人指揮犯罪組織，又既謂上訴人係參與犯罪組織，
乃不論上訴人以組織犯罪防制條例第三條後段之罪，而論以同條前段之罪，均屬矛盾
云云。然原判決認定上訴人可指揮監督會長，尚以證人吳明貴在第一審之證言為證據
。且張勝福既為會長，自亦係指揮犯罪組織，其稱上訴人以委員身分，可監督會長，
不能脫免罪責，原審採信其證言，無違法可言，又原判決並非認定上訴人發起犯罪組
織，是張勝福對於同心會之成立情形，縱有上開供述不一情形，不影響上訴人犯罪事
實之認定，於判決無影響。又原判決係認定上訴人參與天道盟基隆同心會，擔任可指
揮該犯罪組織之委員職務；且只要發起、主持、操縱或指揮犯罪組織，即成立組織犯
罪防制條例第三條前段之罪，並不以參與該犯罪組織成員其他犯罪為必要，原判決論
上訴人以該條前段之罪，殊無矛盾。上訴意旨置原判決之論於不顧，仍執前詞為事
實上之爭辯，並對原審採證認事之職權行使，任意指摘，難謂已符合首揭法定上訴要
件，其上訴違背法律上之程式，應予駁回。
據上論結，應依刑事訴訟法第三百九十五條前段，判決如主文。
中      華      民      國    八十八    年      一      月    二十一    日
                              最高法院刑事第八庭
                                  審判長法官  謝  家  鶴
                                        法官  洪  文  章
                                        法官  花  滿  堂
                                        法官  陳  世  淙
                                        法官  洪  佳  濱
      右正本證明與原本無異
                                              書  記  官
中      華      民      國    八十八    年      一      月    二十八    日
